【裁判字號】    98,訴,3842
【裁判日期】    990224
【裁判案由】    重傷害
【裁判全文】
臺灣臺中地方法院刑事判決              98年度訴字第3842號
公  訴  人  臺灣臺中地方法院檢察署檢察官
被      告  丙○○
指定辯護人  本院公設辯護人  戊○○
上列被告因重傷害案件，經檢察官提起公訴（98年度偵字第1609
2號），本院判決如下：
    主    文
本件公訴不受理。
    理    由
一、公訴意旨略以：丙○○於民國98年6 月23日晚上某時，在電
    話中與其女友王意如之兄甲○○發生口角，因心生不滿，竟
    於翌日0 時30分許，夥同姓名、年籍均不詳，綽號「宋仔」
    之成年男子至王意如位於臺中市○○路126號5樓之6 之住處
    找甲○○理論，丙○○及綽號「宋仔」之成年男子抵達上址
    客廳後，先徒手毆打甲○○（未據告訴），在旁之丁○○見
    狀，欲出手阻止丙○○及綽號「宋仔」之成年男子，詎丙○○及該名綽號「宋仔」之成年男子均明知頭部為人體之重要
    器官，如持鐵棒予以毆擊，將有造成他人意識障礙或其他於
    身體或健康有重大不治或難治之重傷害之可能，竟共同基於
    重傷害之犯意聯絡，由丙○○毆打丁○○之頭部，並用腳踹
    丁○○之腰部，綽號「宋仔」之成年男子則持鐵棒（未據扣
    案）毆打丁○○之頭部，致丁○○受有頭部外傷併嚴重腦挫
    傷、創傷性腦出血、顱骨骨折、後枕部頭皮撕裂傷10公分及
    身體多處挫傷等傷害。嗣丁○○經送醫入住加護病房搶救後
    ，始未造成身體或健康有重大不治或難治之重傷害結果。因
    認丙○○涉犯刑法第278條第3項、第1 項之重傷害未遂罪嫌
    云云。
二、按「被告以外之人於審判外之陳述，雖不符前4 條（指刑事
    訴訟法第159條之1至第159條之4）之規定，而經當事人於審
    判程序同意作為證據，法院審酌該言詞陳述或書面陳述作成
    之情況，認為適當者，亦得為證據」，又「當事人、代理人
    或辯護人於法院調查證據時，知有第159條第1項不得為證據
    之情形，而未於言詞辯論終結前聲明異議，視為有前項之同
    意」，刑事訴訟法第159條之5第1項、第2項定有明文。上開
    規定之立法理由在於傳聞證據未經當事人之反對詰問予以核
    實，乃排斥其證據能力。惟當事人如放棄對原供述人之反對
    詰問權，於審判程序表示同意該等傳聞證據可作為證據，此
    時，法院除認該傳聞證據欠缺適當性外，自可承認其證據能
    力。本件被告、其指定辯護人及檢察官就本案偵查中供述證
    據之證據能力，均未於言詞辯論終結前聲明異議，本院審酌
    該等證據作成情況均無不適當之情形，是依上開規定，認均
    具有證據能力，合先敘明。
三、公訴人認被告丙○○及該姓名、年籍均不詳，綽號「宋仔」
    之成年男子涉有共同重傷害之犯行，無非以被告丙○○毆打
    告訴人丁○○之頭部，並用腳踹丁○○之腰部，綽號「宋仔
    」之成年男子則持鐵棒毆打丁○○之頭部，致告訴人丁○○
    受有頭部外傷併嚴重腦挫傷、創傷性腦出血、顱骨骨折、後
    枕部頭皮撕裂傷10公分及身體多處挫傷等傷害，及林新醫院
    診斷證明書、林新醫院回函為其主要論據。訊據被告丙○○
    堅詞否認有毆打告訴人之犯行，辯稱：伊沒有毆打告訴人，
    也沒有看到鐵管，係告訴人跌倒受傷云云。惟查證人即告訴
    人丁○○於本院審理中具結證稱：「就是那根鐵管打到我的
    後腦，是另外1位比較高的人打的，不是被告打的。」、「
    黃志昇（即丙○○）有用拳頭打我的頭還有用腳踹我的腰部
    。」等語（見本院卷第92頁反面、第93頁），核與其於偵查
    中所證：「（你是遭何人毆打？）當時我要過去把他們架開
    ，因為阿民被打，結果黃志昇及另一名男子就有打我的身體
    及頭，另一名男子拿鐵棒打我的頭。」等語（見偵查卷第12
    頁）相符。告訴人丁○○因此確受有頭部外傷併嚴重腦挫傷
    、創傷性腦出血、身體多處挫傷等傷害，亦有林新醫療社團
    法人林新醫院98年10月15日林新法人醫字第0980000188號函
    （見偵查卷第39頁）在卷可參，況告訴人丁○○與被告素無
    怨隙，其自無甘冒偽證罪責設詞誣陷被告之理，其證詞足堪
    採信。從而被告丙○○辯稱並未出手毆打告訴人，顯係事後
    卸責之詞，委無足採。是被告丙○○與綽號「宋仔」之成年
    男子共同傷害告訴人丁○○之犯行，堪以認定。
四、按使人受重傷未遂與普通傷害之區別，應以加害時有無致人
    重傷之故意為斷。至於被害人受傷之部位及加害人所用之兇
    器，有時雖可藉為認定有無重傷故意之心證，究不能據為絕
    對之標準，有最高法院55年台上字第1703號判例意旨可資參
    照。而重傷害犯意之存否，固係隱藏於行為人內部主觀之意
    思，且此意思可能係存在有相當之時間，亦可能係在下手之
    際方產生，惟不論係何種情況均須以積極並確實之證據證明
    之，方足以認定之，亦即該項重傷害或傷害之主觀犯意認定
    ，仍須參酌各方面直接、間接證據，例如行為人與被害人之
    關係，事前之仇隙是否足以引起其重傷害之動機、所用兇器
    為何、攻擊時之力勁是否猛烈、被害人之傷勢如何、受傷部
    位是否足以致重傷害、攻擊後之後續動作是否意在使被害人
    受有重傷害等一切客觀情狀全盤審酌考量，而不得以推測或
    擬制之方法，以為裁判之基礎。
五、經查：
  (一)被告丙○○及該姓名、年籍均不詳，綽號「宋仔」之成年男
    子確有共同傷害被害人之犯意聯絡，被告丙○○徒手毆打丁○○之頭部，並用腳踹丁○○之腰部，綽號「宋仔」之成年
    男子則持鐵棒毆打丁○○之頭部，致丁○○受有頭部外傷併
    嚴重腦挫傷、創傷性腦出血、顱骨骨折、後枕部頭皮撕裂傷
    10*1*1公分及身體多處挫傷等傷害之事實，業據證人丁○○
    於偵審中證述甚詳；而案發當晚被告邀同「宋仔」前往甲○○住處尋釁時，其等進屋內與甲○○一言不合，被告即出手
    毆打甲○○，告訴人丁○○於勸架、拉扯過程中，遭「宋仔
    」突然持約1 公尺長之Ｕ型鐵管打傷頭部等情，亦據證人乙○○、甲○○於偵審中具結證述明確；證人丁○○頭部雖受
    有外傷併嚴重腦挫傷、創傷性腦出血、顱骨骨折、後枕部頭
    皮撕裂傷10*1*1公分之傷害，然僅係頭部一處挫傷撕裂傷所
    造成，有林新醫療社團法人林新醫院99年1月6日林新法人醫
    字第09 90000015號函1 紙，及所附丁○○病歷1份附卷可稽
    （見本院卷第55頁至66頁），核與證人丁○○於本院審理中
    所證：被告的朋友拿鐵管從正前方打伊，伊伸手去擋，頭彎
    下來，就打到後腦，伊即昏倒在地，並未再以鐵管毆打其他
    部位等語（見本院卷第92頁反面、第94頁）相符，堪認證人
    丁○○頭部所受傷害，係其於勸架過程中，為被告友人「宋
    仔」持約1公尺長之Ｕ型鐵管突然揮擊1次所打傷，而非遭鐵
    管揮擊數次所造成。
  (二)
  (1)證人乙○○於本院審理中具結證稱：「那天剛好是凌晨，
    他（指被告丙○○）跟宋仔兩個人一起進來。沒有說話，進
    來客廳坐，甲○○有跟被告說話，說不到兩句話，被告就跟
    甲○○吵起來了。雙方就扭打在一起，另外他一個朋友就跟
    我兒子兩個朋友扭打在一起，我過去拉甲○○跟被告，我拉
    不開，後來發現丁○○倒在地上，流血了，叫他們不要打了
    ，我就趕快打電話去管理室叫管理員幫我叫救護車。當時被
    告還是要打我兒子，我說不要打了，丁○○受傷了，他們聽
    到我要叫救護車，我有拉開被告和甲○○，我把被告拉著，
    叫我兒子趕快走，我兒子跑出去，他們兩個也跟著追出去。
    來的時候我沒有看到他們兩個有拿什麼東西。被告和宋仔在
    我住處我沒有注意他們拿什麼東西，是後來被告與宋仔跑掉
    時，甲○○在樓下見到他們丟一支鐵管，該鐵管上有血跡，
    我才判斷說是宋仔進來的時候藏在身後，用鐵管打告訴人後
    腦勺，鐵管約一公尺長，前端稍有接水管的Ｕ型，可能是Ｕ
    型的地方打到。」、「我是看到丁○○倒下去的時候，我不
    知道他拿鐵管打他，我沒有看到。」等語（見本院卷第46頁
    反面、第47頁正面）。
  (2)證人甲○○於本院審理中具結證稱：「被告和他朋友進來，
    講一下子不到一分鐘就打起來了。也是為了我妹妹的事情，
    ‧‧‧‧我為了我妹妹和他發生口角。」、「（你看到被告
    和他朋友身上有無攜帶工具或武器？）來的時候都沒有看到
    。」、「（你在98年6 月24日是否有受傷？）有。脖子有傷
    ，但已經好了。我和被告有拉扯。被告打贏我。」、「（98
    年6 月24日凌晨時丁○○為何會受傷？）他來我家找錢姓房
    客，在錢姓房客房間聊天，他們聽到外面客廳有大、小聲就
    出來，出來看到我被壓制在沙發上，就維護我，過一下子，
    丁○○就倒在地上了。」、「（有無見到丁○○被打傷的過
    程？）沒有看到。當初我被被告壓倒在沙發上，沒有注意到
    ，錢姓房客一直喊不要打，然後就發現丁○○倒在地上了。
    」、「（你看到丁○○時，他身上哪裡受傷？）看到時頭流
    了很多血在地上。」、「（被告打你的時候，他有沒有使用
    工具？）沒有。」等語（見本院卷第76頁、第77頁）。
  (3)證人丁○○於本院審理中具結證稱：「（先前在偵查庭時要
    提出的鐵管或鐵棒目前在何處？）是鐵管。當時放在我朋友
    車上，後來我朋友把他丟掉了。」、「當時我在甲○○房間
    泡茶。我聽到叫罵聲，雙方都有，然後我走出來，看到他們
    打在一起。誰跟誰打在一起，我現在記不起來了。」、「（
    你在案發之前是否認識丙○○或黃志昇？）不認識。」、「
    （被告跟你不認識的那個人如何打甲○○？）拳頭。不知道
    有無用腳。他們是三個人扭打在一起。」、「（你有無過去
    幫忙拉開雙方的人馬？）有。」、「（你有無看到黃志昇拿
    棍子打你？）就是那根鐵管打到我的後腦，是另外一位比較
    高的人打的，不是被告打的。」、「（那名男子是從你哪個
    方向打你後腦？）正前方。他打我，我伸手去擋，然後頭有
    彎下來，所以剛好打到後腦。」、「（被告的朋友為何會打
    你？）他們有兩個人在打甲○○，我要去把他們拉開的時候
    ，他的朋友以為我是要跟著打。」、「（你在林新醫院經急
    診處理，後來又進加護病房，你所受的醫療處理時，是否包
    括腦部開刀？）我腦部沒有開刀。只有縫和休息、復健。」
    、「（鐵管打到你，你就昏倒在地上？）是。」、「（他們
    還有無再打？）沒有。」、「（被告跟他朋友打你，約打多
    久？）打幾下而已。」、「（被告先用拳頭打你的頭，打幾
    下，用腳踹你的腰，踹幾下？）頭打兩、三下，踹腰也是兩
    、三下。接著就是他另外一位朋友持鐵管打我的後腦，我就
    昏倒在地上。」、「（何時看到被告的另一位朋友手上有拿
    鐵管？）他朋友拿鐵管要打我的時候，我才看到。之前沒有
    看到。」等語（見本院卷第91至94頁）。
  (4)被害人丁○○於98年6 月24日經由急診入院治療，接受撕裂
    傷口縫合手術，於同年月27日辦理出院，計住院4 日，其中
    除第1日住加護病房觀察外，其餘3日則住普通病房，又其雖
    受有頭部外傷併嚴重腦挫傷、創傷性腦出血、顱骨骨折、後
    枕部頭皮撕裂傷10*1*1公分及身體多處挫傷等傷害，治療穩
    定後，改門診治療追蹤，此有上揭林新醫院診斷證明書及98
    年10月15日林新法人醫字第0980000188函文各1 份附於偵查
    卷可稽。參以證人丁○○於本院審理中另具結證稱：其因涉
    及98年8月間之強盜案，於同年9月遭羈押等語（見本院卷第
    95頁），堪認其當日所受之傷害尚未達重大不治或難治傷害
    之程度。
  (三)綜合上開證詞及被害人丁○○之傷勢以觀，可知被告與丁○○素不相識，僅因被告帶同友人「宋仔」前往找女友王意如
    之兄甲○○理論，因一言不合在客廳大打出手，被害人丁○○見甲○○不敵，自屋內房間出來勸架，於混亂中遭被告以
    拳頭揮打頭部2、3下，以腳踹腰2、3下，此時僅造成尚非嚴
    重之挫傷等傷害，然「宋仔」竟突然持約1 公尺長之Ｕ型鐵
    管揮打丁○○後頭部1 下流血倒地，造成頭部外傷併嚴重腦
    挫傷、創傷性腦出血、顱骨骨折、後枕部頭皮撕裂傷10*1*1
    公分之傷害，此時被告及「宋仔」即未再次攻擊或毆打丁○○等情，至堪認定。益見被害人丁○○與被告素不相識， 2
    人間更無任何金錢糾紛或深仇大恨，僅因在場勸架而遭受波
    及，其所受傷勢，除頭部後方1 處較嚴重，且為被告友人「
    宋仔」持鐵管突然揮擊造成外，餘僅係較輕微之挫傷，受傷
    之部位非多，亦非集中於頭部。倘被告有重傷害之故意，被
    害人丁○○之傷勢理應集中頭部四周，而非僅為殃及身體其
    他部位之挫傷，顯見雙方衝突之際，被告僅以徒手之方式揮
    打，又未朝被害人丁○○之頭部猛力攻擊，且於丁○○倒地
    後，被告與「宋仔」未再持續毆打被害人，而非趁勢繼續不
    斷揮擊被害人之重要部位，實難認被告因此細故即有使人受
    重傷害之故意。本院審酌被告及其友人「宋仔」犯罪之動機
    、行兇之工具、具體過程、案發時之情節及被害人受傷之情
    形，認被告及「宋仔」2 人主觀上應無重傷被害人丁○○之
    動機及犯意，被告丙○○及綽號「宋仔」之成年男子之行為
    ，僅成立刑法第277條第1項之普通傷害罪，公訴人認被告係
    犯刑法第278條第1項之重傷害罪，起訴法條，尚有未洽，惟
    毋庸變更起訴法條（按「刑事判決得就起訴之犯罪事實變更
    檢察官起訴所引應適用之法條者，以科刑或免刑判決為限，
    本件檢察官以殺人未遂起訴，經原審審理結果，認為被告所
    犯實為傷害罪，未經合法告訴，則於判決理由欄敘明其理由
    逕依刑事訴訟法第303條第3款諭知不受理判決即可，原無適
    用同法第300條之餘地，乃原判決於論結欄引用同法第300條
    ，亦有適用法律不當之違法」，有最高法院71年度台上字第
    6600號判決參照）。
六、按告訴乃論之罪，未經告訴或其告訴經撤回者，法院應諭知
    不受理之判決，刑事訴訟法第303條第3款定有明文。被告前
    開犯行係犯刑法第277條第1項之傷害罪，已詳述如前，依同
    法第287 條前段之規定，須告訴乃論。經查，告訴人丁○○
    於本院審理時表示已與被告達成和解，並撤回傷害罪告訴，
    有和解書1 紙及審判筆錄可參（見本院卷第18頁、第94頁反
    面），揆諸上開規定，自應諭知不受理之判決。
據上論斷，應依刑事訴訟法第303條第3款，判決如主文。
本案經檢察官李莉玲到庭執行職務
中    華    民    國    99    年    2     月    24    日
                    刑事第九庭  審判長  法  官 朱光國
                                        法  官 林慧英
                                        法  官 唐光義
以上正本證明與原本無異。
如不服本判決，應於收受送達後10日內向本院提出上訴書狀（應
敘述具體理由並附繕本）。
上訴書如未敘述理由，應於上訴期間屆滿後20日內補提理由書於
本院。
                                        書記官 黃聖心
中    華    民    國    99    年     2    月    24    日

司法院資訊處製作；財團法人民間司法改革基金會備份。
